【裁判字號】    92,簡,516
【裁判日期】    920807
【裁判案由】    勞保
【裁判全文】
臺北高等行政法院判決                              九十二年度簡字第五一六號
    原      告  甲○○○
    被      告  勞工保險局
    代  表  人  廖碧英總經理.
    訴訟代理人  乙○○
                丙○○
右當事人間因勞保事件，原告不服行政院勞工委員會中華民國九十一年四月二十九日
台九十勞訴字第○○四○七五四號訴願決定，提起行政訴訟。本院判決如左：
    主  文
原告之訴駁回。
訴訟費用由原告負擔。
    事  實
一、事實概要：緣菜王實業股份有限公司被保險人即原告以於民國（下同）八十九年
    五月十九日工作中不慎壓傷手指致右手傷後攣縮症，曾請領八十九年五月二十三
    日至同年七月二十日期間職業傷害傷病給付在案，復以同一傷害傷勢未癒繼續申
    請八十九年七月二十一日至同年十一月二日期間職業傷害傷病給付。案經被告審
    查，以原告已於八十九年十月二十七日返回公司從事工作，乃於九十年二月十九
    日九十保給字第六○一六○二○號書函核定此次所請傷病給付應自八十九年七月
    二十一日核發至八十九年十月二十六日止。原告不服，申請審議，遭審定駁回，
    提起訴願，亦遭決定駁回，遂提起本件行政訴訟。
二、兩造聲明：
  (一)原告聲明：1.訴願決定、審議審定及原處分均撤銷。被告應再核付八十九年十月
                月二十七日至十一月二日三一三六元之傷病給付予原告。
              2.訴訟費用由被告負擔。
  (二)被告聲明：1.駁回原告之訴。
              2.訴訟費用由原告負擔。
三、兩造之爭點：被告以原告已於八十九年十月二十七日返回公司從事工作，乃核定
                此次所請傷病給付應自八十九年七月二十一日核發至八十九年十月
                二十六日止，是否適法？
  (一)原告主張之理由：
    1.按「被保險人因執行職務而致傷害或職業病不能工作，以致未能取得原有薪資
      ，正在治療中者，自不能工作之第四日起，發給職業傷害補償費或職業病補償
      費。」勞工保險條例第三十四條第一項定有明文。查該條所稱之「不能工作」
      ，應係指勞工於傷病醫療期間不能從事工作，經醫師診斷審定者而言，與勞工
      有無赴工作場所者無關。
    2.查本件原告於八十九年五月十九日工作中不慎壓傷手指致右手傷後攣縮症，迄
      未治癒，嗣又於八十九年七月二十一日至同年十一月二日經醫師診斷審定不能
      從事工作，雖原告於八十九年十月二十七日當天固有返回公司，但係因公司以
      不回去上班即欲將原告解僱，加以脅迫，原告不得已始到公司。故並非原告因
      右手已痊癒而回公司上班，實際上原告當天僅在公司內以左手持抹布擦桌子而
      已，原告之右手仍不能正常工作，明顯無法從事原來同樣之工作，乃被告以原
      告有於八十九年十月二十七日到公司，即推論原告有工作能力，已非不能工作
      ，遂不得請領職業傷病之傷病給付，但卻未查明醫療情形，又置醫師出具診斷
      書及原告之右手攣縮之事實於不顧，且對於菜王實業有限公司因原告未能參與
      實際原來之工作而未給付八十九年七月二十一日之工資等事證加以斟酌，亦未
      深入調閱薪資報表查究勾稽，遂為駁回原告之申請，揆諸上開規定，自有違誤
      ，訴願決定未予糾正，仍予維持，亦有未洽。
  (二)被告主張之理由：
    1.按「被保險人或其受益人，於保險效力開始後，停止前發生保險事故者，得依
      本條例規定，請領保險給付。」「被保險人因執行職務而致傷害或職業病不能
      工作，以致未能取得原有薪資，正在治療中者，自不能工作之第四日起，發給
      職業傷害補償費或職業病補償費．．．前項因執行職務而致傷病之審查準則，
      由中央主管機關定之。」「職業傷害補償費及職業病補償費，均按被保險人平
      均月投保薪資百分之七十發給，每半個月給付一次；如經過一年尚未痊癒者，
      其職業傷害或職業病補償費減為平均月投保薪資之半數，但以一年為限。」分
      別為勞工保險條例第十九條第一項、第三十四條及第三十六條所明定。又「被
      保險人因執行職務而致傷病之審查，除法令另有規定外，依本準則辦理。」「
      被保險人因執行職務而致傷害者，為職業傷害。」亦為勞工保險被保險人因執
      行職務而致傷病審查準則第二條、第三條第一項定有明文。再「依據勞工保險
      條例第三十四條規定，被保險人因執行職務而致傷害或職業病不能工作，以致
      未能取得原有薪資，正在治療中者，自不能工作之第四日起，發給職業傷害補
      償費或職業病補償費。所稱不能工作係指勞工於傷病醫療期間不能從事工作，
      經醫師診斷審定者。是以勞工罹患傷病正在治療中，凡有工作之事實者，無論
      工作時間長短，依上開規定自不得請領是項給付。」復為行政院勞工委員會八
      十九年六月九日台八十九勞保三字第○○二二七二○號函釋有案。
    2.本案原告以於八十九年五月十九日工作中不慎壓傷手指致右手傷後攣縮症，曾
      請領八十九年五月二十三日至同年七月二十日期間職業傷害傷病給付在案，復
      以同一傷害傷勢未癒，於八十九年十一月二十四日向被告繼續申請八十九年七
      月二十一日至同年十一月二日期間職業傷害傷病給付。案經被告派員訪查，據
      九十年一月十九日業務訪查訪問記錄，菜王實業股份有限公司答稱略以，卓劉
      君八十九年五月十九日於公司工作時右手壓傷，該公司讓其請公傷假於八十九
      年八月底，其經公司寄存證信函通知其返回公司，其未返回，該公司才於八十
      九年九月一日以其無故曠職予以解僱退保，後來經相關單位桃園縣政府勞工局
      等單位多次調解，該公司自認其受傷期間予以解僱退保，有法令上不合之處，
      而同意其若返回公司，再予以僱用、加保，其於八十九年十月二十七日返回公
      司擔任輕便之清潔工作，該公司再予以加保。故被告以原告已於八十九年十月
      二十七日返回公司從事工作，乃核定此次所請傷病給付應自八十九年七月二十
      一日核發至八十九年十月二十六日止，揆諸首揭規定，於法尚無不合。原告不
      服，向勞工保險監理委員會申請爭議審議，經該會審定駁回，原告再提訴願，
      亦經駁回在案。
    3.原告訴稱，其雖於八十九年十月二十七日回到公司上班，惟當時係受公司以不
      回去上班即欲將其解僱加以脅迫，而其雖回公司上班，但右手仍不能正常工作
      ，是被告所為核定顯有不當等語云云。惟查依據勞工保險條例第三十四條暨前
      開函釋之規定，被保險人因執行職務而致傷病或職業病不能工作，以致未能取
      得原有薪資，正在治療中者，自不能工作之第四日起，發給職業傷害補償費或
      職業病補償費；而所稱不能工作係指勞工於傷病醫療期間不能從事工作，經醫
      師診斷審定者。是以勞工罹患傷病正在治療中，凡有工作之事實者，無論工作
      時間長短，依上開規定自不得請領是項給付。而原告既於八十九年十月二十七
      日有返回公司工作之事實，顯見其已有工作能力，且無不能工作之情事，自不
      得再請領職業傷病之傷病給付。是被告所為核定，並無違法或不當。綜上，原
      告之訴要無理由。
    理  由
一、按「被保險人或其受益人，於保險效力開始後，停止前發生保險事故者，得依本
    條例規定，請領保險給付。」、「被保險人因執行職務而致傷害或職業病不能工
    作，以致未能取得原有薪資，正在治療中者，自不能工作之第四日起，發給職業
    傷害補償費或職業病補償費．．．前項因執行職務而致傷病之審查準則，由中央
    主管機關定之。」、「職業傷害補償費及職業病補償費，均按被保險人平均月投
    保薪資百分之七十發給，每半個月給付一次；如經過一年尚未痊癒者，其職業傷
    害或職業病補償費減為平均月投保薪資之半數，但以一年為限。」勞工保險條例
    第十九條第一項、第三十四條及第三十六條分別定有明文。次按「被保險人因執
    行職務而致傷病之審查，除法令另有規定外，依本準則辦理。」、「被保險人因
    執行職務而致傷害者，為職業傷害。」勞工保險被保險人因執行職務而致傷病審
    查準則第二條、第三條第一項亦分別明定。又「依據勞工保險條例第三十四條規
    定，被保險人因執行職務而致傷害或職業病不能工作，以致未能取得原有薪資，
    正在治療中者，自不能工作之第四日起，發給職業傷害補償費或職業病補償費。
    所稱不能工作係指勞工於傷病醫療期間不能從事工作，經醫師診斷審定者。是以
    勞工罹患傷病正在治療中，凡有工作之事實者，無論工作時間長短，依上開規定
    自不得請領是項給付。」復為行政院勞工委員會八十九年六月九日台八十九勞保
    三字第○○二二七二○號函釋有案，核與前開法律無違，應予適用。
二、本件原告係菜王實業股份有限公司被保險人，以其於八十九年五月十九日工作中
    不慎壓傷手指致右手傷後攣縮症，曾請領八十九年五月二十三日至同年七月二十
    日期間職業傷害傷病給付在案，嗣於八十九年十一月二十日，復以同一傷害傷勢
    未癒繼續申請八十九年七月二十一日至同年十一月二日期間職業傷害傷病給付。
    案經被告審查，以原告已於八十九年十月二十七日返回公司從事工作，乃於九十
    年二月十九日九十保給字第六○一六○二○號書函核定此次所請傷病給付應自八
    十九年七月二十一日核發至八十九年十月二十六日止。原告不服，申請審議，遭
    審定駁回，提起訴願，亦遭決定駁回等情，有勞工保險給付申請書（兼給付收據
    ）核定通知書、被告上開函、勞工保險監理委員會審議勞工保險爭議事項審定書
    及行政院勞工委員會訴願決定書等附卷可稽，且為兩造所不爭執，堪信為真實。
三、查被告受理原告本件申請後，派員於九十年一月十九日至原告服務之菜王實業股
    份有限公司訪查，由該公司勞保經辦人張春櫻陳稱：「甲○○○八十九年五月十
    九日於公司工作時右手壓傷，本公司讓其請公傷假迄八十九年八月底，其經公司
    寄存證信函通知其返回公司，其未返回，本公司才於八十九年九月一日以其無故
    曠職予以解僱退保，後來經相關單位桃園縣政府勞工局等單位多次調解，本公司
    自認其受傷期間予以解僱退保，有法令上不合之處，而同意其若返回公司，再予
    以僱用、加保，其於八十九年十月二十七日返回公司擔任輕便之清潔工作，本公
    司再予以加保。並認定八十九年九月一日至十月二十七日期間與本公司仍維持僱
    用關係，屬請假期間（公傷假），無請假紀錄。」等語，有該訪查紀錄在卷可憑
    。從而，揆諸前揭說明，被告以原告已於八十九年十月二十七日返回公司從事工
    作，乃核定此次所請傷病給付應自八十九年七月二十一日核發至八十九年十月二
    十六日止，於法有據。
四、原告主張其雖於八十九年十月二十七日回到公司上班，惟當時係受公司以不回去
    上班即欲將其解僱加以脅迫，而其雖回公司上班，但右手仍不能正常工作，是被
    告所為核定顯有不當云云；惟按被保險人因執行職務而致傷病或職業病不能工作
    ，以致未能取得原有薪資，正在治療中者，自不能工作之第四日起，發給職業傷
    害補償費或職業病補償費；而所稱不能工作係指勞工於傷病醫療期間不能從事工
    作，經醫師診斷審定者。是以勞工罹患傷病正在治療中，凡有工作之事實者，無
    論工作時間長短，依上開規定自不得請領是項給付。勞工保險條例第三十四條暨
    前開函釋甚明。本件原告雖陳稱其回去上班非自願，惟既於八十九年十月二十七
    日有返回公司工作之事實，顯見其已有工作能力，且無不能工作之情事，自不得
    再請領職業傷病之傷病給付。要無因其返回公司上班是否自願而有不同，原告此
    項主張，洵不足採。
五、綜合上述，原告既於八十九年十月二十七日返回菜王實業股份有限公司上班，則
    其請領八十九年十月二十七日至十一月二日之職業傷害傷病給付，即屬於法無據
    ，被告否准其該部分之請領，核無不合，審議審定及訴願決定遞予維持，亦無違
    誤，原告仍執前詞，訴請撤銷，併請判命被告應為上開期間職業傷害傷病給付，
    均為無理由，應予駁回。
據上論結，本件原告之訴為無理由，爰依行政訴訟法第九十八條第三項前段，判決如
主文。
中      華      民      國    九十二    年      八      月      七      日
                 臺 北 高 等 行 政 法 院   第 六 庭
                                           法    官  闕銘富
右為正本係照原本作成。
本件以訴訟事件所涉及之法律見解具有原則性者為限，始得於本判決送達後二十日內
向本院提出上訴狀並表明上訴理由，如已於本判決宣示後送達前提起上訴者，應於判
決送達後二十日內補具上訴理由（均按他造人數附繕本），且經最高行政法院許可後
方得上訴。
中      華      民      國    九十二    年      八      月      七      日
                                           書 記 官  吳芳靜


司法院資訊處製作；財團法人民間司法改革基金會備份。
